臺灣彰化地方法院民事判決　九十三年度訴字第六八七號
　　原　　　告　乙○○
　　　　　　　　甲○○
　　被　　　告　丙○○
右當事人間請求返還價金事件，本院於民國九十三年十月十四日言詞辯論終結，判決
如左：
    主      文
被告應給付原告新台幣柒拾肆萬元，及自民國九十三年九月二十八日起，至清償日止
，按週年利率百分之五計算的利息。
原告其餘之訴駁回。
訴訟費用由被告負擔。
本判決於原告以新台幣貳拾肆萬柒仟元提供擔保後，得為假執行。
原告其餘假執行的聲請駁回。
    事實及理由
一、原告主張其所有房屋坐落於財政部國有財產局管理的彰化縣二林鎮○○段四二三
    號國有土地上，因無合法權源，亟欲購買該土地，經被告宣稱可以為原告辦妥購
    買上述土地後，原告乃於民國九十一年十一月十七日，在彰化縣溪湖鎮○○里○
    ○○路四九巷十四號訴外人施海泉住處，與被告簽訂委託書，約定以新台幣一百
    五十萬元作為購買上述土地的一切費用（包括土地款及辦理費用），委託被告自
    簽約日起六個月內向國有財產局申請購買上述土地，原告並於同年十一月二十一
    日、十二月三日陸續交付購買土地的款項五十萬元、三十萬元計八十萬元予被告
    ，依該委託書約定，被告若於六個月委託期限屆滿，尚未辦妥購買土地事宜，即
    應將原告交付的款項全數返還，然被告於委託期限屆滿，並未辦妥購買土地事宜
    ，復不返還原告交付的款項，因依約請求被告返還八十萬元，又委託期限既已屆
    滿，兩造間的法律關係已不存在，被告受領八十萬元，即喪失其法律上原因，自
    屬不當得利，原告並依民法第一百七十九條不當得利的法律規定，請求被告返還
    八十萬元等語，聲明被告應給付原告八十萬元，及自起訴狀繕本送達翌日起，至
    清償日止，按年息百分之五計算的利息，並願意提供擔保，聲請宣告假執行。
二、被告辯稱土地沒辦法購買，是因原告積欠國有財產局租金十八萬元之故，惟其願
    於扣除原告應給付被告的委任酬金六萬元後，將其餘七十四萬元返還原告等語，
    並聲明駁回原告之訴。
三、原告主張其所有房屋坐落於財政部國有財產局管理的彰化縣二林鎮○○段四二三
    號國有土地上，因無合法權源，亟欲購買該土地，經被告宣稱可以為原告辦妥購
    買上述土地後，原告乃於九十一年十一月十七日，在彰化縣溪湖鎮○○里○○○
    路四九巷十四號訴外人施海泉住處，與被告簽訂委託書，約定以一百五十萬元作
    為購買上述土地的一切費用（包括土地款及辦理費用），委託被告自簽約日起六
    個月內向國有財產局申請購買上述土地，原告並於同年十一月二十一日、十二月
    三日陸續交付購買土地的款項五十萬元、三十萬元計八十萬元予被告，然被告於
    委託期限屆滿，並未辦妥購買土地事宜，復不返還原告交付的八十萬元等情，已
    經提出委託書一紙為證，且為被告所不爭執，應認為真正。
四、被告因受託向財政部國有財產局購買土地，而收受原告為購買土地所交付的款項
    八十萬元，雖有法律上之原因。惟委託期限既已屆滿，兩造間不再存有委任關係
    ，且被告未將購買土地事宜辦妥，不能達成原告委託的目的，自應認被告受領八
    十萬元款項的原因其後已不存在，而屬不當得利。則原告請求被告返還款項，即
    屬有據。然因被告主張應扣除原告應給付被告的委任酬金六萬元，為原告所同意
    ，故原告得請求被告返還的款項金額即為七十四萬元。從而，原告依不當得利的
    法律關係，請求被被給付七十四萬元，及自九十三年九月二十八日（起訴狀繕本
    送達翌日起，至清償日止，按週年利率百分之五計算的利息，為有理由，應予准
    許。超過此部分的請求，於法不合，應予駁回。
五、原告雖另主張依委託書約定，被告若於六個月委託期限屆滿，尚未辦妥購買土地
    事宜，即應將原告交付的款項全數返還等語。然查該委託書並無此約定，原告此
    部分主張，尚難採取。則其依委託契約，請求被告給付八十萬元，及自起訴狀繕
    本送達翌日起，至清償日止，按年息百分之五計算的利息，即屬於法無據。因原
    告依不當得利法律關係，請求被告給付七十四萬元及利息部分，已經准許，故原
    告依約請求此部分金額及利息，即不用予以駁回。至其請求被告給付超過七十四
    萬元及利息部分，則應予以駁回，附此敘明。
六、原告勝訴部分，其陳明願意提供擔保，聲請宣告假執行，核與民事訴訟法第三百
    九十條第二項規定尚無不合，爰酌定相當的擔保金額，予以准許。至其敗訴部分
    ，其假執行的聲請，已失去依據，應予駁回。
七、訴訟費用的負擔：民事訴訟法第七十九條。
中　　　華　　　民　　　國　　九十三　　年　　　十　　　月　　二十一　　日
                                        民事第二庭
~B法　　　官　廖國佑
右為正本係照原本作成。
如對本判決上訴，應於判決送達後二十日內向本院提出上訴狀。
中　　　華　　　民　　　國　　九十三　　年　　　十　　　月　　二十一　　日
~B法院書記官　莊素美
